【裁判字號】    89,易,2085
【裁判日期】    900501
【裁判案由】    賭博
【裁判全文】
臺灣臺北地方法院刑事判決                        八十九年度易字第二八五號
    公  訴  人  臺灣臺北地方法院檢察署檢察官
    被      告  己○○
                甲○○
                丁  ○
                乙○○
右列被告等因賭博案件，經檢察官提起公訴（八十九年度偵字第一０五二八號），本
院判決如左：
    主  文
己○○共同連續意圖營利，聚眾賭博，處有期徒刑伍月；如易科罰金，以佰元折算
壹日。扣案之電視監視器貳組、警報器貳組、麻將副、籌碼壹佰貳拾捌個、現金帳
冊壹本、聯絡名冊壹本、帳單陸張、一週業務報表壹紙均沒收。
丁○幫助意圖營利，聚眾賭博，處有期徒刑貳月；如易科罰金，以佰元折算壹日；
緩刑貳年。
甲○○、乙○○均無罪。
    事  實
一、己○○與姓名年籍不詳綽號「阿琴」、「涂Ａ」、「何瑋」、「阿華」之成年男
    女共同意圖營利，基於概括犯意之聯絡，由己○○自民國八十九年二月下旬起，
    提供所承租之臺北市○○○路一五三號十二樓Ｄ座為賭博場所及麻將牌、籌碼為
    賭具，並以電話聯繫賭客之方式，聚集不特定多數人在上址賭博財物，其賭法為
    每底新臺幣（下同）一千元或三千元，每檯二百元或三百元，每將四圈，自摸一
    把抽頭二百元或一千元，每將抽八百元或四千元；己○○為規避警察取締，於遷
    入上址後，委請上址大廈管理員丁○於警察到場臨檢時，按下上址連接至大廈管
    理處之警報器開關以示警，並經丁○應允；迄同年三月十日晚上十一時許，適有
    賭客涂朝榮、林溪泉、戊○○、潘銀來等四人在上址賭博財物時，為便衣警察當
    場查獲，丁○並基於幫助之犯意，於制服警察到場時，按下大廈管理處之開關通
    知己○○，旋為警發覺查獲，並扣得電視監視器二組、警報器二組、麻將三副、
    籌碼一百二十八個、租賃契約書、現金帳冊、聯絡名冊各一本、帳單六張、一週
    業務報表一紙及賭資一萬零五百九十元。
二、案經臺北市政府警察局松山分局報請臺灣臺北地方法院檢察署檢察官偵查起訴。
    理  由
壹、有罪部分：
一、訊據被告己○○坦承自八十九年二月下旬起，提供臺北市○○○路一五三號十二
    樓Ｄ座為賭博場所及麻將牌、籌碼為賭具，供涂朝榮等人賭博財物，惟矢口否認
    涉有意圖營利供給賭博場所或聚眾賭博罪嫌，辯稱：僅係好友聚在一起打牌，沒
    有抽頭營利情形，扣案電視監視器二組、警報器二組、現金帳冊、聯絡名冊、帳
    單、一週業務報表均不是伊所有，是前任房客留下之物品云云。另詰之被告丁○
    亦否認涉有幫助營利聚眾賭博罪嫌，辯稱：伊不知大廈管理處設有警報器開關，
    警察到場查獲時，伊沒有按下警報器開關云云。惟查：
（一）右揭事實，業據被告己○○、丁○於警訊時供承屬實在卷（均見八十九年三月
      十一日警訊筆錄）。
（二）證人即賭客涂朝榮警訊時證稱：我們是打一千元底，每臺二百元，每次自摸抽
      頭金二百元，每將四圈抽八百元：：，臺北市○○○路一五三號十二樓Ｄ座係
      己○○提供，抽頭金也全數給己○○，籌碼是己○○親手點交給我，打牌時一
      切所需也都是己○○提供的等語明確（見八十九年三月十一日警訊筆錄）。另
      證人即賭客林溪泉於警訊中亦證述：現場主持人己○○拿給我四色籌碼，我們
      是打一千元底，二百元檯，每將四圈方式賭博財物，結束賭博後再持籌碼兌換
      現金：：，我們打麻將有抽頭，每將抽頭八百元，自摸者抽頭二百元，共抽四
      次八百元，抽頭金交給己○○，賭博場地是己○○提供的，主持人是己○○，
      是己○○打電話叫我來賭的等語在卷（見八十九年三月十一日警訊筆錄）。證
      人即賭客戊○○警訊中同證陳：我們是以麻將牌為賭具，一千元底，二百元檯
      ，八十九年三月十日是己○○替我換籌碼，也是她抽頭，今天我打三將，一將
      四人共抽八百元，一共抽二千四百元，是自摸抽二百元，我第一次來臺北市○○○路一五三號十二樓Ｄ座打牌時間是八十九年三月一日，是己○○叫來打牌
      的等語屬實（見八十九年三月十一日警訊筆錄）。證人即賭客潘銀來警訊時復
      證述：我們是從八十九年三月十日十三時許開始賭的，是以麻將為賭具，以每
      底一千元，每檯二百元，且是見花見字皆有檯之賭法，每自摸一把皆抽二百元
      ，每將抽八百元，我剛開始賭博時，己○○就拿三萬元籌碼給我把玩，每次打
      完之後就以剩餘之籌碼跟己○○結算輸贏，房東及抽頭皆是己○○，主持人是
      己○○，也是己○○提供賭具和賭場等語（見八十九年三月十一日警訊筆錄）
      。上開證人證述情節互核相符，且與被告己○○警訊中之自白一致，應堪採信
      。
（三）另證人即查獲警員丙○○於本院調查時到院結證：八十九年三月十日中午分局
      長交給我該地址，告訴我是天九牌賭場，當天我與另二名同事約傍晚四、五點
      左右到該棟大廈十三樓去找房東，房東是姓蕭，我們問他樓下十二樓在做什麼
      ，他說他也不知道樓下作何事，我們當時穿便服就先到十二樓與十三樓梯間埋
      伏，因為十二樓有二個監視器，一個對著電梯，一個對著樓梯口，如果我們由
      下面上來，一定會被看見，所以埋伏在上面，後來有一對夫妻要進入收會錢，
      我們就一起進入，即查獲有人在打麻將，當時我們還不知道有警報器，是後來
      發現屋內廚房柱子上有一個燈忽然在閃，而且冰箱上面有一個監視器，畫面是
      十二樓樓梯與電梯口，之後制服警員到場，我沿著警報燈線路查到一樓管理室
      ，在管理員座位後面發現警報燈的開關，當時值班管理員（指丁○）承認是他
      看到制服警察上樓時按的，並且說是住十二樓的人託他在警員來時要按警報燈
      ：：，我們有在樓下按開關，發現臺北市○○○路一五三號十二樓Ｄ座警報器
      警報燈就會亮等語明確（見本院九十年二月十六日訊問筆錄）。另證人即查獲
      警員黃副鑫亦於審理時結稱：查獲時我有到場，是丙○○等警員先前往調查，
      我們事後受通知到場，制服警察從電梯上來，尚未進入屋內時，我發現屋內警
      報燈在閃，後來追查發現開關在一樓管理員室，我們詢問在場管理員（指丁○
      ）有無按開關通知樓上住戶，在場管理員原來不承認，我們告以可以將開關上
      指紋送鑑，該管理員才承認有按警報燈開關等語在卷（見本院九十年四月二十
      日訊問筆錄），足證被告丁○確實於制服警察到場時，按下大廈管理處之警報
      器開關向被告己○○示警無訛。
（四）另觀諸當場查扣八十九年二月二十七日至三月五日之一週業務報表上載明：「
      阿翔3.19」等字，核與查獲時適前往臺北市○○○路一五三號十二樓Ｄ座尋人
      之謝廷山證述：我以為我朋友趙導播在臺北市○○○路一五三號十二樓Ｄ座打
      牌，我有些工作上的問題想找趙導播談，所以到該址：：，在上禮拜有一次，
      我朋友趙導播受涂先生之邀帶我前往該處打牌，因為趙導播疲勞，我代打四將
      多約十八圈，輸了新臺幣三萬一千九百元：：，我記得當時是玩三千元底，一
      檯三百元，有抽頭，每次自摸抽頭一千元，我當日未帶錢，是由趙導播先幫我
      代墊給涂先生，我於後來再把錢還給趙先生，警方提示給我看的一週業務報表
      中的「小翔」是我本人，我因藝名叫「謝后翔」，故朋友都叫我「小翔」等語
      相符（見八十九年三月十一日警訊筆錄）。而一週業務報表除明確記載各賭客
      積欠之賭債金額，賭場之本金、盈利、配紅、開支、結餘，暨賭場合夥人「阿
      琴」、「涂Ａ」、「何瑋」、「阿華」等分配紅利之金額外，其下方計算式「
      『312,000』-187,200-96,875=『27,943』.結餘，不含房租薪水」，經核又與
      扣案現金帳冊第一頁記載八十九年三月四日餘額『312,000』、結餘『27,943
      』等數字相合；且現金帳冊最後一頁摘要欄亦載有「美香」二字。至於扣案帳
      單六張，其上或註明「3/8」、「3/9」等日期，係被告己○○承租臺北市○○○路一五三號十二樓Ｄ座期間，或記載之多位人名綽號，與一週業務報表及聯
      絡名冊上記載之人名綽號相同。據此堪認一週業務報表、現金帳冊、帳單六紙
      及聯絡名冊均係被告己○○所有經營賭場使用之物，且確係意圖營利，提供賭
      博場所並聚眾賭博無訛。至於扣案之電視監視器二組、警報器二組，查獲當時
      均係通電使用狀態，證人即臺北市○○○路一五三號十二樓Ｄ座之房東辛○○
      又到庭證稱非其所有之物（見本院九十年三月二十日訊問筆錄），顯見同係房
      客即被告己○○所有經營賭場使用之物。
（五）此外，復有電視監視器二組、警報器二組、麻將三副、籌碼一百二十八個、租
      賃契約書、現金帳冊、聯絡名冊各一本、帳單六張、一週業務報表一紙及賭資
      一萬零五百九十元等扣案足資佐證。本案事證明確，被告己○○、丁○犯行均
      堪認定，應依法論科。
二、核被告己○○所為，係犯刑法第二百六十八條之意圖營利供給賭博場所及聚眾賭
    博罪；又臺北市○○○路一五三號十二樓Ｄ座並非被告丁○承租使用，前往該址
    賭博之賭客亦非被告丁○聯繫到場，其按下大廈管理員處之警報器開關僅係基於
    幫助犯意，且所為係幫助行為，核其所為，係犯刑法第二百六十八條之幫助意圖
    營利聚眾賭博罪。按被告己○○、丁○犯罪後，刑法第四十一條業於九十年一月
    四日修正，同月十日公布施行，該條第一項前段修正為：「犯最重本刑為五年以
    下有期徒刑以下之刑之罪，而受六個月以下有期徒刑或拘役之宣告，因身體、教
    育、職業、家庭之關係或其他正當事由，執行顯有困難者，得以一元以上三元以
    下折算一日，易科罰金」，將得易科罰金之範圍擴大為最重本刑五年以下有期徒
    刑之罪，是被告犯罪後法律已有變更，雖本案被告所犯罪名法定刑度為三年以下
    有期徒刑，得併科三千元以下罰金之刑，依修正前刑法四十一條規定，原得易科
    罰金，惟該法條既修正如上，仍屬法律變更，依刑法第二條第一項前段之規定，
    應適用修正後之規定。被告己○○與姓名年籍不詳綽號「阿琴」、「涂Ａ」、「
    何瑋」、「阿華」之成年男女參與共謀，推由被告己○○下手實施意圖營利供給
    賭博場所及聚眾賭博行為，應以共同正犯論。而被告丁○係以幫助之意思為幫助
    行為，係幫助犯，爰依正犯之刑減輕之。被告己○○多次意圖營利供給賭博場所
    及意圖營利聚眾賭博犯行，時間緊接，方法相同，均各觸犯構成要件相同之罪名
    ，顯皆係基於概括犯意反覆為之，均為連續犯，依刑法第五十六條之規定，各以
    一罪論，並加重其刑。其所犯上開二罪間，有方法結果之牽連關係，依刑法第五
    十五條之規定，應從較重之意圖營利聚眾賭博罪處斷。爰審酌被告己○○、丁○
    犯罪後均飾詞圖卸，未能坦承犯行，被告己○○一時貪念，致罹刑章，經營賭場
    所獲利潤非少，而被告丁○短於思慮，利用擔任大廈管理員之機會，幫助己○○
    圖利聚眾賭博，暨其等之生活狀況、品行、智識程度、犯罪之動機、目的、手段
    、所生危害等一切情狀，各量處如主文所示之刑，並均諭知易科罰金之折算標準
    。末查，被告丁○未曾受有期徒刑以上刑之宣告，有臺灣高等法院檢察署刑案紀
    錄簡覆表在卷可稽，因短於思慮，致觸犯本案犯行，經此起訴審判之教訓後，當
    知所警惕，應無再犯之虞，本院認前開對其宣告之刑，以暫不執行為適當，爰併
    諭知緩刑二年，用勵自新。扣案之麻將三副、籌碼一百二十八個、電視監視器二
    組、警報器二組、現金帳冊、聯絡名冊各一本、帳單六張、一週業務報表一紙，
    均係供犯罪所用之物，麻將三副、籌碼一百二十八個為被告己○○所有，業據其
    供陳在卷，而上開其餘物品，被告己○○雖否認為其所有之物，惟本院經查應係
    其所有，已如前述，爰均依刑法第三十八條第一項第二款併予宣告沒收；至於扣
    案之租賃契約書，雖係被告己○○所有，惟非直接供犯罪所用之物，賭資一萬零
    五百九十元，係賭客涂朝榮、林溪泉、戊○○、潘銀來等人所有，非被告己○○
    、丁○所有，故均不為沒收之諭知。
貳、無罪部分：
一、公訴意旨略以：被告己○○為避免警察取締，乃使用監視器分別監視電梯及樓梯
    間，並以每人每月五千元之代價，僱用大廈管理員被告甲○○、丁○及乙○○擔
    任把風之工作，如遇警察臨檢，即由渠等按下大廈管理員室內連接至上開賭博場
    所之警報器，以示警告之意，因認被告甲○○、乙○○亦涉有意圖營利提供賭博
    場所、聚眾賭博罪嫌。
二、按犯罪事實，應依證據認定之，無證據不得推定其犯罪事實；又不能證明被告犯
    罪者，應諭知無罪之判決，刑事訴訟法第一百五十四條、第三百零一條第一項分
    別定有明文。次按刑事訴訟法上所謂認定犯罪事實之證據，係指足以認定被告確
    有犯罪行為之積極證據而言，該項證據自須適合於被告犯罪事實之認定，始得採
    為斷罪資料；且認定不利於被告之事實，須依積極證據，苟積極證據不足為不利
    於被告事實之認定時，即應為有利於被告之認定，更不必有何有利之證據；如未
    能發現相當證據，或證據不足以證明，自不能以推測或擬制之方法，以為裁判之
    基礎。又刑事訴訟上證明之資料，無論其為直接或間接證據，均須達於通常一般
    之人均不致有所懷疑，而得確信其為真實之程度，始得據為有罪之認定，若其關
    於被告是否犯罪之證明未能達此程度，而有合理性懷疑之存在，致使無從形成有
    罪之確信，即不得遽為不利被告之認定，分別有最高法院二十九年上字第三一○
    五號、三十年上字第八一六號、四十年臺上字第八六號、七十六年臺上字第四九
    八六號判例可資參照。
三、公訴人認被告甲○○、乙○○涉有意圖營利提供賭博場所及聚眾賭博罪嫌，係以
    甲○○、己○○於警訊中之供述，及扣案之警報器等為依據。訊據被告甲○○、
    乙○○均堅詞否認涉有公訴人所指之犯行，甲○○辯稱：查獲當時伊在家中睡覺
    ，經警通知到場後，才知大廈管理室有警報器開關，伊根本不認識己○○，己○○並未委請伊於警察到場時按警報器通知她等語；乙○○則以：查獲當時伊亦在
    家中睡覺，僅知八十九年二月間，臺北市○○○路一五三號十二樓Ｄ座有人遷入
    ，但不知何人，查獲前伊並未見過己○○，並未收取己○○交付之五千元等語置
    辯。
四、經查：臺北市○○○路一五三號十二樓Ｄ座之警報器開關確實設置於同址一樓大
    廈管理處，此情業據警員丙○○、庚○○○○到庭證述屬實，並有警報器二組扣
    案可憑。被告甲○○警訊時供述：大廈警報器作用是十二樓Ｄ座的住戶在我們執
    行一樓管理員工作時，如有警察前來時，按個警鈴通知他們等語；亦與被告丁○
    警訊時供稱：我八十九年三月十日看見制服警察要上樓時，有按警鈴通知十二樓
    Ｄ座的住戶等語相符（均見八十九年三月十一日警訊筆錄）。惟關於給付金錢報
    酬部分，被告己○○警訊中係供稱曾交付一萬五千元予被告丁○，核與被告丁○
    警訊時供述係交款三次予被告甲○○、由甲○○轉交，其自己已收取總額一萬五
    千元等語，並不相符，故管理員是否確實收取金錢報酬，要非無疑；況且查獲時
    ，係被告丁○當班，被告甲○○、乙○○並不在場，其二人係經警通知始到場接
    受詢問，故縱認被告己○○曾請託被告甲○○、乙○○二人於警察臨檢時預先按
    下警報器開關通知乙節為實，惟遍卷全卷，並無被告甲○○、乙○○二人應允該
    請託，及為任何幫助行為或與被告己○○共犯之積極事證，故尚難以警報器開關
    設於大廈管理處，即擬制推測被告甲○○、乙○○亦涉嫌賭博或幫助賭博罪嫌。
    此外，復查無其他積極事證足資認定被告甲○○、乙○○涉有公訴人所指犯行，
    既不能證明被告犯罪，依法自應為無罪之諭知。
據上論斷，應依刑事訴訟法第二百九十九條第一項前段、第三百零一條第一項，刑法
第二條第一項前段、第二十八條、第五十六條、第二百六十八條、第五十五條、第三
十條、第四十一條第一項前段、第七十四條第一款、第三十八條第一項第二款，罰金
罰鍰提高標準條例第一條前段、第二條，判決如主文。
本案經檢察官蔡立文到庭執行職務
中      華      民      國    九十    年      五      月      一      日
                                    臺灣臺北地方法院刑事第四庭
                                        法  官  吳靜怡
右正本證明與原本無異。
如不服本判決，應於判決送達後十日內，向本院提出上訴狀。
                                        書記官  李春松
中      華      民      國    九十    年      五      月      六      日
附錄本案論罪科刑法條全文：
中華民國刑法第二百六十八條 (圖利供給賭場或聚眾賭博罪)
意圖營利，供給賭博場所或聚眾賭博者，處三年以下有期徒刑，得併科三千元以下罰
金。


司法院資訊處製作；財團法人民間司法改革基金會備份。
